【裁判字號】    89,上易,897
【裁判日期】    890509
【裁判案由】    違反動產擔保交易法
【裁判全文】
臺灣高等法院臺中分院刑事判決                    八十九年度上易字第八九七號
    上  訴  人  臺灣臺中地方法院檢察署檢察官
    被      告  乙○○
右上訴人，因被告違反動產擔保交易法案件，不服臺灣臺中地方法院八十八年度易字
第一二五九號，中華民國八十九年二月二十九日第一審判決（聲請簡易判決處刑案號
：臺灣臺中地方法院檢察署八十八年度偵字第三三六九號），提起上訴，本院判決如
左：
      主  文
上訴駁回。
      理  由
一、本案經本院審理結果，認第一審判決以被告乙○○被訴違反動產擔保交易法之犯
    罪不能證明，因而為其無罪之諭知，其認事用法並無不當，應予維持，並引用第
    一審判決書記載之理由（如附件）。
二、檢察官上訴意旨略以：告訴人之職員何勝陽於偵查中證稱該機車在大雅鄉找不到
    ，管理員亦稱被告已搬走，而告訴人丙○○雖稱該機車在被告家中，則告訴人所
    稱之住址，是否即係被告原先之住址，不無疑問。又被告辯稱於八十七年三月二
    日入伍，曾委託家人代為處理該機車之情事，苟被告家人確實住該址，何以均未
    有人收受傳票，可見原審之認定有誤，因而提起上訴云云，固非無見。惟查告訴
    人之代理人何勝陽於八十八年二月十一日偵查中所證稱「去大雅鄉住處找不到被
    告，管理員說已搬走了，機車也不在了」云云，核與告訴人丙○○於原審八十八
    年五月十一日調查時所供「機車在被告家裡，但被告現在服役」、「都是業務員
    白天去找，沒找到」、「八十八年四月發現機車在他家」等語，已非完全相符，
    況依原審所調閱之被告全戶之戶籍謄本所載，被告及家人計有四人至八十八年仍
    設籍該址，八十六年並有戶籍校正之事實，佐以該機車係動產，並非必須固定放
    置於某一處所，被告確於八十七年三月初入伍等情，可見告訴狀指稱被告將機車
    遷移不明，尚難遽信。至於被告家人有無收受傳票之事實，尚難遽為被告及家人
    未確實住於該處之不利認定，是原審綜合各情，因而為被告無罪之諭知，經核並
    無不合，檢察官以上開推測理由而提起上訴，難認有理由，自應駁回其上訴。
三、據上論斷，應依刑事訴訟法第三百七十三條、第三百六十八條，判決如主文。
本案經檢察官甲○○到庭執行職務
中      華      民      國   八十九     年      五      月    九      日
                                   臺灣高等法院臺中分院刑事第二庭
                                         審判長法  官  羅  禮  政
                                               法  官  陳  欣  安
                                               法  官  蔡  聰  明
右正本證明與原本無異。
不得上訴。
                                               書記官    瑞  芳
中      華      民      國     八十九     年      五      月    十一    日
                                                                        Ｄ
臺灣臺中地方法院刑事判決                        八十八年度易字第一二五九號
    公  訴  人  台灣台中地方法院檢察署檢察官
    被      告  乙○○  男  二十一歲（民國○○○年○○月○○日生）
                        住台中縣大雅鄉○○路四五號五樓
                        （應送達處所：豐原陽東郵政九○三一○號信箱）
                        身分證統一編號：Ｇ一二一三八八七九號
右列被告因違反動產擔保交易法案件，經檢察官聲請簡易判決處刑（八十八年度偵字
第三三六九號），經本院豐原簡易庭認為不宜逕以簡易判決處刑，簽由本院依通常程
序審理（八十八年度豐簡字第一五八號），本院判決如左：
    主      文
乙○○無罪。
    理      由
一、公訴意旨略以：被告乙○○於民國八十六年九月九日，以動產擔保交易附條件買
    賣之方式，向位於台中市○○○路○段二六號之燁陽車業商行（下稱燁陽商行
    ）購買機車一部，約定由乙○○為動產擔保交易之債務人，總價金新台幣（下同
    ）四萬一千四百元（起訴書誤載為四萬一千四百五十元），分十二期給付，每月
    一期，每期付款三千四百五十元，按月於十五日給付，標的物存放地點為台中縣
    大雅鄉○○路四五號五樓乙○○之住處，於價金未付清前，該標的物即機車之所
    有權仍屬於出賣人即燁陽商行所有，買受人即被告乙○○僅得依約占有使用，不
    得任意遷移或為其他處分等。詎被告乙○○在取得標的物之後，意圖為自己不法
    之利益，僅支付五期之價金後，於第六期（八十七年三月十五日）即拒不給付剩
    餘價款二萬四千一百元，並將該標的物自上址即台中縣大雅鄉○○路四五號五樓
    遷移，且逃匿不知去向，致出賣人燁陽商行追索無著，而受有損害。因認被告乙
 ○○涉有違反動產擔保交易法第三十八條不法移轉標的物之罪嫌云云。公訴人認
    被告乙○○有違反動產擔保交易法第三十八條之犯行，無非係以上開事實，業據
    出賣人燁陽商行之職員何勝陽指訴綦詳，並有附條件買賣契約書、存證信函及行
    車執照影本各一份附卷足憑，為其主要論據。
二、按犯罪事實，應依證據認定之，無證據不得推定其犯罪事實。又不能證明被告犯
    罪，應諭知無罪之判決，刑事訴訟法第一百五十四條、第三百零一條第一項分別
    定有明文。
三、訊據被告乙○○固坦承其確於上開時日與燁陽商行簽訂上開契約購買上開機車，
    且於支付第五期分期款項後即未再行付款等情不諱，核與燁陽商行負責人丙○○
    及職員何勝陽所述情節相符，並有附條件買賣契約書、存證信函及行車執照影本
    各一份附卷足參，應認為實，惟其仍堅詞否認有何違反動產擔保交易法第三十八
    條之犯行，辯稱：其於八十七年三月二日入伍服役時，曾委其家人代為處理上開
    事宜，然不知家人並未代為繳納第六期後之分期款項，其亦未曾將該機車遷移，
    其並無不法利益之意圖等語。經查：
（一）被告乙○○陳稱其係自八十七年三月十五日甫未再行繳納分期款項之情，核與
      告訴人燁陽商行負責人丙○○所述情節相符，應認為實；又被告確於八十七年
      三月二日入伍服役之情，有台中縣大雅鄉公所八十八年七月二日八八雅鄉兵字
      第一三二八七號函附卷足證，是被告既於入伍前均有繳納分期款項，而係於入
      伍後甫有未繳納之情，則被告辯稱其於入伍服役時，曾委其家人代為處理上開
      事宜，然不知家人並未代為繳納第六期後之分期款項等語，應堪採信，從而即
      缺乏積極證據證明被告確係基於不法之利益而故不繳納上開分期款項。
（二）另雖本件出賣人燁陽商行職員何勝陽於偵訊中曾證稱，其曾至被告乙○○位於
      台中縣大雅鄉○○路四五號五樓住處尋找該車，然不僅該機車已遷移他處，且
      其並未找到被告乙○○，又詢及該大樓管理員之結果，管理員陳稱被告已搬走
      等情（見台灣台中地方法院檢察署八十八年二月十一日偵訊筆錄）；然查告訴
      人燁陽商行負責人丙○○既於本院中另陳稱，其於八十八年四月中旬發現該機
      車放置於被告乙○○上開住處等情，且被告乙○○現仍設籍於原址，而該時僅
      係入伍服役之事實，有台中縣大雅鄉戶政事務所答覆表、被告乙○○之戶籍謄
      本及台中縣大雅鄉公所八十八年七月二日八八雅鄉兵字第一三二八七號函附卷
      足證，是公訴人以告訴人何勝陽上開指述作為依據，即不無疑義，亦即尚乏積
      極證據證明被告有將該車遷移上開存放地點之事實，是被告辯稱該機車一直停
      置於標的物約定存放地點，並未遷移上開住所等語，應屬可信。
（三）綜上所述，本件被告乙○○於客觀上既無將已為動產擔保設定之上開機車遷移
      他處，且確係因入伍服役，甫未再支付分期款項，足見被告乙○○係因入伍服
      役，始未能及時處理上開事務，其主觀上並無為不法利益之意圖，且客觀上亦
      無將標的物遷移之事實，應堪認定，是被告乙○○之行為，核與動產擔保交易
      法第三十八條之構成要件不該當，要難以該罪相繩。此外，復查無其他積極證
      據，足資認定被告有違反動產擔保交易法之犯行，自屬不能證明被告犯罪，而
      應為被告無罪判決之諭知。
據上論斷，應依刑事訴訟法第四百五十二條、第三百零一條第一項，判決如主文。
中      華      民      國  八十九  年    二    月      二十九          日
                                台灣台中地方法院刑事第六庭
                                    審判長法  官  蔡秉宸
         法  官  許秀芬
                                          法  官  許惠瑜
右正本證明與原本無異。
如不服本判決，應於判決送達後十日內向本院提出上訴狀，上訴於臺灣高等法院臺中
分院( 須附繕本 )。
                                          書記官
中      華      民      國  八十九  年    三    月        一            日


司法院資訊處製作；財團法人民間司法改革基金會備份。
